臺灣嘉義地方法院交通事件裁定　　 94年度交聲更(一)字第2號
　　原處分機關　交通部公路總局嘉義區監理所
　　異 議 人即
　　受處分人　　乙○○
上列受處分人因違反道路交通管理處罰條例案件，對於原處分機
關即交通部公路局嘉義區監理所中華民國93年8月4日所為之處分
（嘉監裁字第70-L00000000號裁決書）聲明異議，經本院於93年
11月10日裁定後，異議人不服提起抗告，經臺灣高等法院台南分
院以93年交抗字第184號撤銷原裁定，發回本院更為裁定，本院
裁定如左：
      主      文
原處分撤銷。
乙○○不罰。
      理      由
一、聲明異議意旨略以：受處分人即異議人乙○○確於民國93年
    6月27日上午9時15分許，行經嘉義縣大林鎮○○路右轉台一
    線（忠孝路）行駛，然其右轉時，適綠燈開始變燈號，尚未
    出現黃燈前，異議人即已右轉，斯時還見到台一線燈號為紅
    燈，即便異議人右轉當時，燈號已變換為黃燈，則異議人亦
    僅屬「搶黃燈」，究與「闖紅燈」行為有間，是異議人並無
    違規情事。又執勤警察遠在兩個路口外，離現場一百多公尺
    ，所在位置根本看不到嘉義縣大林鎮○○路上任何一個號誌
    變換，卻以台一線南向北上外車道上，已有車輛行駛為由，
    推論異議人當時係紅燈右轉，其舉發行為，顯然不當，為此
    聲明異議，請求撤銷原處分等語。
二、原處分機關認異議人確有紅燈右轉之違規行為，而依道路交
    通管理處罰條例第53條第1項規定，裁處異議人罰鍰新台幣
    （下同）2,700元，並依同條例第63條第1項規定記違規點數
    3點，無非係以原舉發機關函覆舉發無誤為依據。
三、經查：
（一）本件異議人於93年6月27日上午9時15分許，駕駛自小客車
      ，行經嘉義縣大林鎮○○路右轉至台一線（忠孝路）時，
      該路口號誌燈正在變換中，異議人乃右轉至台一線外環道
      上，行駛約一百餘公尺處，遭警攔查等事實，固為異議人
      所是認，並有嘉義縣警察局道路交通現場圖、嘉義縣警察
      局舉發違規道路交通管理事件通知單及現場照片四紙在卷
      可憑（見本院93年度交聲字第154號卷第24、27-29頁）。
（二）雖證人即舉發本件違規之警員甲○○於本院審理時證稱：
      當時省道已綠燈，其進行攔檢位置已有直行車到達，異議
      人才轉過來等語（見本院93年度交聲字第154號卷第17頁
      ）。惟本件舉發警員甲○○並非在前開中正路與台一線（
      忠孝路）路口右轉處，即攔檢舉發異議人違規行為，而係
      在異議人右轉後，遠在101.51公尺處台一線上，始舉發異
      議人違規紅燈右轉（以異議人違規交通號誌為第一個，則
      警員甲○○所在位置，與違規行為處，尚有三個交通號誌
      ），此為證人甲○○證述在卷（見本院卷94年3月29日訊
      問筆錄），並有證人甲○○繪製道路交通現場圖及其拍攝
      現場照片在卷可稽（見本院93年度交聲字第154號卷第29
      頁上方照片）。依證人甲○○所拍攝照片顯示，以照相鏡
      頭，尚無法清楚辨識第一個交通號誌燈號為何！因此，證
      人甲○○是否能清楚地，看見第一個交通號誌燈號變換情
      形，進而得以確認異議人有闖紅燈違規情事，要有疑義。
      何況證人甲○○亦證稱：係依據省道綠燈亮，異議人車子
      才開過來，判斷異議人紅燈右轉等語（見本院卷94年3月
      29日訊問筆錄），顯見證人甲○○並非直接目擊異議人紅
      燈右轉，而係依據省道燈號及車行狀況作判斷。又依異議
      人自第一個交通號誌，行駛至警員甲○○值勤位置，二者
      相距有101.5公尺，倘異議人未超速（警員未舉發異議人
      有超速行為），依市區行車速限，為時速50公里計算，則
      異議人行駛至警員甲○○位置，所需時間約7秒，亦即異
      議人自小客車，自其右轉處至台一線上為警員甲○○舉發
      處，未超速須費時七秒，則當舉發警員所見台一線綠燈經
      過之時間少於七秒時，表示異議人自小客車，至少必須在
      台一線號誌，轉為綠燈前，即須完成右轉，進入台一線，
      始有可能在七秒內，抵達警員甲○○處所，如此一來，異
      議人自小客車於右轉時，其自小客車行向之號誌，必然仍
      在「綠燈或黃燈」情況，如屬此一情形，異議人自無違規
      紅燈右轉之情形，其辯解即可採信，本院以此訊問證人甲
      ○○，惟其證稱：並未注意綠燈亮經過多後久，異議人才
      開過來，是因省道北向車子經過，才見異議人轉過來，但
      是其未注意該些北向車子是否從中正路與省道交岔路口直
      行而來等語（見本院94年3月29日訊問筆錄），足見警員
      甲○○並無法確定其藉以認定異議人紅燈右轉之省道直行
      車輛是否自異議人所右轉之交岔路口直行前來，且無法確
      認燈號變換後多久始發現異議人右轉或攔下異議人，從而
      本件異議人自小客車是否在省道燈號變為綠燈後7秒內到
      達證人甲○○舉發處而遭攔停，無法確定，因此，證人甲
      ○○之舉發僅有其個人認知可資為憑，欠缺明確之參考依
      據；參以本件警員舉發異議人違規之處所，並非在異議人
      右轉處，而係在距離100餘公尺，間隔3個紅綠燈處，並無
      法直接而確切目擊異議人違規紅燈右轉，依現場狀況及本
      件究係「燈號變換之際右轉」或者「紅燈右轉」，僅有數
      秒之差，警員甲○○個人認知對此不無存在誤判之可能，
      故本件異議人遭舉發之違規行為，其證明尚有不足。
四、綜上所述，異議人之辯解非無可採，原處分機關僅以原舉發
    單位之回覆即認本件舉發無誤，未慮及前述各項可疑之處，
    即依道路交通管理處罰條例第53條第1項、第63條第1項規定
    予以裁罰，尚有未當，本件聲明異議應有理由，原處分應予
    撤銷，異議人不罰。
據上論結，應依道路交通管理處罰條例第87條第2項、道路交通
案件處理辦法第20條，裁定如主文。
中　　華　　民　　國　　94　　年　　5　　月　　12　　日
                              交通法庭
                                法  官   林  坤  志
上列正本證明與原本無異。
如不服本裁定，應於裁定送達後5日內向本院提出抗告狀（應附
繕本）。
中　　華　　民　　國　　94　　年　　5　　月　　12　　日
                                書記官   黃  意  雯
